【裁判字號】    98,簡上,318
【裁判日期】    990129
【裁判案由】    妨害名譽
【裁判全文】
臺灣臺南地方法院刑事判決             98年度簡上字第318號
上  訴  人  甲○○
即  被  告
上列上訴人即被告因妨害名譽案件，不服本院98年度簡字第2160
號中華民國98年9月23日第一審簡易判決（聲請簡易判決處刑書
案號：98年度營偵字第967號），提起上訴，本院管轄之第二審
合議庭判決如下：
    主  文
上訴駁回。
    事實及理由
一、按刑事訴訟法第159條之5規定：「被告以外之人於審判外之
    陳述，雖不符前四條之規定，而經當事人於審判程序同意作
    為證據，法院審酌該言詞陳述或書面陳述作成時之情況，認
    為適當者，亦得為證據。」、「當事人、代理人或辯護人於
    法院調查證據時，知有第159條第1項不得為證據之情形，而
    未於言詞辯論終結前聲明異議者，視為有前項之同意。」，
    又當事人、代理人或辯護人於調查證據時，知有刑事訴訟法
    第159條第1項不得為證據之情形，卻表示「對於證據調查無
    異議」、「沒有意見」等意思，而未於言詞辯論終結前聲明
    異議者，應視為已有將該等傳聞證據採為證據之同意（最高
    法院94年度台上字第2976號判決意旨參照）。查本件告訴人
    曾秋蘭及證人乙○○○於98年5月15日警詢及檢察事務官98
    年6月23日詢問時所為之證述，雖均屬被告以外之人於審判
    外之陳述，然就其證據能力乙節，被告並未於言詞辯論終結
    前聲明異議。揆諸前揭說明，應視為被告已有將該等傳聞證
    據採為證據之同意。又本院審酌告訴人曾秋蘭為本案之被害
    人，證人乙○○○則為案發當時在場見聞之證人，是其等所
    述均為親身經歷之事實，且復無事證可認上開證據係公務員
    違法蒐證取得之證據，故認以之為本案之證據，應屬適當，
    合先說明。
二、又本院審理結果，認第一審簡易判決依據告訴人曾秋蘭及證
    人乙○○○於警詢及偵查中之證述內容，並以被告與告訴人
    曾秋蘭於案發當時為女婿及岳母關係，為家庭暴力防治法第
    3條第3款所定之家庭成員，認定被告甲○○觸犯刑法第309
    條第1項之公然侮辱罪，屬家庭暴力防治法第2條第2款之家
    庭暴力罪，並審酌被告與告訴人間為直系姻親關係，告訴人
    亦係被告長輩，被告卻因不滿遭告訴人質疑其棄自身妻兒於
    不顧卻帶外遇女子返家一事，即罔顧人倫以三字經咒罵告訴
    人，惡性非輕，且犯後仍矢口否認犯行，態度惡劣，至今未
    得告訴人諒解等一切情狀，對被告量處拘役30日，並諭知易
    科罰金折算標準，其認事用法，並無不合，量刑亦稱妥適，
    應予維持，爰引用第一審刑事簡易判決書記載之事實、證據
    及理由（如附件）。
三、被告上訴意旨雖仍否認犯行，並辯稱：伊當天沒有公然辱罵
    曾秋蘭三字經，也沒有和曾秋蘭發生爭吵，是曾秋蘭因為伊
    和前妻曾曉珮之事，騎機車到伊住處門口罵伊及丁○○，之
    後就騎到證人乙○○○門口說伊罵她三字經，並要乙○○○
    作證人，該名證人年紀已經很大，且聽力有問題，其在偵查
    中之證述並不實在等情詞，請求撤銷原判決，另為無罪判決
    。然查：
  (一)被告於98年5月12日13時30分許，在臺南縣白河鎮河東里12
    鄰162之6號住處前，因不滿告訴人曾秋蘭質疑其為何尚未離
    婚即另結新歡，遂與曾秋蘭發生爭吵，甲○○並公然以台語
    「幹你娘」之穢語侮辱曾秋蘭等情節，除據告訴人曾秋蘭於
    警詢及偵查中指證綦詳（見南縣警卷第4至5頁，98核交2801
    號卷第4頁、98營偵967號卷第6頁），並經被告住處之鄰居
    即證人乙○○○（被告住處為162之6號，證人乙○○○住16
    2之2號）於警詢及偵查中均證述其當時確實有聽見被告以台
    語辱罵曾秋蘭「幹你娘」等語明確（見警卷第8頁，98核交
    2801號卷第5頁，98營偵967號卷第5至6頁）。被告雖以該證
    人年紀已大，聽力有問題等情詞，爭執否認其證詞之真實性
    ，然證人乙○○○嗣於本院審理時除再具結證述：案發當時
    ，伊坐在住處門口閉眼小寐，有聽到機車聲經過，但不知道
    是誰，伊是聽到曾秋蘭的嚷嚷聲才抬頭睜開眼睛，看到她在
    被告的門口，當時曾秋蘭跨坐在機車上，機車沒有發動，她
    對著被告家嚷嚷說「還沒有離婚，女人就帶進家裡」，當時
    被告已經在他家門口外面，伊聽到被告對曾秋蘭幹譙（台語
    ），就是罵「幹你娘」（台語），被告罵完曾秋蘭後，曾秋
    蘭用雙腳撐住機車移動至伊住處門口再發動車子騎車離去等
    情節（見本院卷第64至66、69頁），並一再堅稱伊確實有聽
    見被告罵告訴人「幹你娘」之語（見本院卷第64、66、67頁
    ）。又證人乙○○○於本院作證過程中，經本院及檢察官、
    被告以正常音量訊問或詰問相關案情時，均能清楚聽聞並針
    對問題應答，顯示該證人之聽力甚為正常，復無疑義。是被
    告以該證人聽力有問題，質疑其偵查中之證詞不實在等情詞
    ，顯無可採信。另參核證人乙○○○陳稱伊平日與被告、告
    訴人或被告前妻曾曉珮等人並無往來，亦無糾紛或宿怨等語
    （見本院卷第68、69頁），亦可徵知證人乙○○○應無偏頗
    任何一方，或故意誣陷被告之情理，且其對於被告以上開三
    字經辱罵告訴人一情，於警詢、偵查及本院審理時始終指證
    不移，前後證述內容亦無重大瑕疵或出入，自堪認其證詞為
    真實可採信。是由證人乙○○○之證詞，可資佐證告訴人曾
    秋蘭之指訴為真，亦堪認定。
  (二)又查，被告與告訴人之女曾曉珮於婚姻關係存續期間，被告
    因與案外人丁○○通姦，前經告訴人之女曾曉珮分別對被告
    及丁○○提出妨害婚姻告訴及離婚訴訟，業經臺灣嘉義地方
    法院對被告及丁○○各判處通姦、相姦罪刑確定，本院家事
    庭亦據此判決准予曾曉珮與被告離婚確定等事實，復為被告
    所是認（見本院卷第80頁），並有相關判決書附卷可參（見
    本院卷第18至20頁、53至59頁）；而案發當日下午乃係被告
    與丁○○上開妨害婚姻案件之開庭期日（當時被告與曾曉珮
    之離婚訴訟尚未判決，二人仍有婚姻關係），告訴人當日至
    被告住處時，被告正準備前往臺灣嘉義地方法院開庭，當時
    丁○○亦在被告住處內等情，復分據被告及證人丁○○陳明
    在卷（見本院卷第74、81頁）。是告訴人當日至被告住處門
    口，見被告之外遇對象丁○○亦在被告屋內，乃朝屋內之被
    告大聲嚷叫「還沒有離婚，女人就帶進家裡」等責備之語，
    被告出屋回應，因而與告訴人互相爭吵，並對告訴人辱罵三
    字經等情節，除據前述證人乙○○○證述明確外，另由當時
    亦在現場之證人丁○○於本院審理時證述：告訴人當日騎機
    車到達被告住處門口時，先朝被告屋內指名道姓辱罵伊是不
    要臉的女人，被告開門察看，告訴人將機車轉頭至三間房子
    距離，被告與告訴人隔空互相叫罵、爭吵，當時被告有罵告
    訴人一句「看」字，雙方情緒都很憤怒，衝突過程約3分鐘
    等情節（見本院卷第72、75、78、79頁），益可佐證被告當
    時遭告訴人登門指責外遇之事，確有與告訴人發生激烈口角
    爭執之事實，洵臻明確。參核被告於警詢及本院審理時亦均
    坦承伊當時有說一句「看」字（見警卷第3頁，本院卷第24
    、79、82頁），其雖仍否認有與告訴人互相叫罵及對告訴人
    辱罵三字經之情，並以：伊是因為無端遭告訴人登門叫罵，
    覺得憑空飛來橫禍，低頭自言自語說了一句「看」，並無對
    告訴人幹譙之意等情詞置辯，然而「看」與台語之「幹」字
    ，音義相近似，且與台語之「幹你娘」等三字經穢語，均有
    羞辱或詆毀人格之意，而被告口出此言當時正在與告訴人爭
    吵中，此復為當時站在被告背後之證人丁○○所證實（見本
    院卷第78頁），是被告係以此等言語攻擊告訴人之意，已無
    庸疑，其辯稱低頭自語云云，顯屬非真。據此，綜合上述事
    證，被告於雙方爭吵過程中應有對告訴人辱罵「幹你娘」之
    穢語，已堪認定。被告猶辯稱伊未與告訴人爭吵，亦未對告
    訴人辱罵三字經云云，實無可採；另證人丁○○雖亦於本院
    審理時證稱伊當時未聽見被告對告訴人罵上開三字經，然證
    人丁○○為被告之外遇對象，乃本案告訴人與被告發生衝突
    之原因，其於案發當時亦同遭告訴人指責破壞告訴人女兒婚
    姻家庭，是其立場與被告相同，而與告訴人相對立，此部分
    證詞自有偏頗迴護被告之虞，尚難採為有利被告之證明。
  (三)再查，被告與告訴人於案發當時為女婿及岳母關係，其二人
    間具有家庭暴力防治法第3條第3款所定之家庭成員關係，此
    亦有戶籍資料查詢結果在卷可稽（見本院卷第48、49頁）。
    又被告在其住處門口臨接道路之公開處所，以上開三字經穢
    語辱罵告訴人，使其住家鄰居乙○○○等人，或經過該處之
    不特定人均得以共見共聞，自足生損害於告訴人之人格名譽
    ，是其所為已構成刑法第309條第1項之公然侮辱罪，事證明
    確。故原審以被告所為，核係犯刑法第309條第1項之公然侮
    辱罪，亦屬家庭暴力防治法第2條第3款之家庭暴力罪，惟該
    法就此尚無科處刑罰之規定，因而依據刑法第309條第1項之
    公然侮辱罪論科，洵無違誤。
  (四)從而，本院認為被告之上訴，為無理由，應予駁回。
據上論斷，應依刑事訴訟法第455條之1第1項、第3項、第368 條
、第373條，判決如主文。
本案經檢察官丙○○到庭執行職務。
中    華    民    國    99    年    1     月    29    日
                  刑事第四庭    審判長法  官  林逸梅
                                      法  官  程克琳
                                      法  官  陳淑卿
以上正本證明與原本無異。
本判決不得上訴。
                                      書記官  周怡青
中    華    民    國    99    年    1    月    29    日
附錄本案論罪科刑法條：
中華民國刑法第309條：
公然侮辱人者，處拘役或 3 百元以下罰金。
以強暴犯前項之罪者，處 1 年以下有期徒刑、拘役或 5 百元以
下罰金。

司法院資訊處製作；財團法人民間司法改革基金會備份。
